【裁判字號】    89,上訴,29
【裁判日期】    890229
【裁判案由】    違反稅捐稽徵法
【裁判全文】
臺灣高等法院花蓮分院刑事判決                      八十九年度上訴字第二九號
    上訴人即被告  乙○○
右上訴人即被告乙○○等因違反稅捐稽徵法案件，不服臺灣花蓮地方法院八十八年度
訴字第二○五中華民國八十八年十二月十六日第一審判決 (起訴案號：臺灣花蓮地方
法院檢察署八十八年度偵字第一七三六號)，提起上訴，本院判決如左：
    主  文
原判決撤銷。
乙○○共同連續行使偽造私文書，足以生損害於公眾及他人，處有期徒刑肆月。緩刑
年。
丙○○共同連續行使偽造私文書，足以生損害於公眾及他人，累犯，處有期徒刑壹月
又壹日。
    事  實
一丙○○曾因違反麻醉藥品管理條例案件，經臺灣基隆地方法院判處有期徒刑六月，
  於民國（下同）八十二年七月一日易科罰金執行完畢，仍不知悔悟，復於八十三年
  至八十五年受僱隆元造林行擔任煮飯工作期間，為逃漏綜合所得稅之課徵，起意藉
  其友人甲○○在監服刑並無收入之機會，以甲○○之名義，分散其所得。時擔任隆
  元造林行工頭之乙○○因同情丙○○獨力撫養子女，經濟情況不佳，乃基於幫助丙○○逃漏稅捐之意思，與丙○○基於概括之犯意聯絡，自八十三年起，將丙○○八
  十三年一月至十月每月所領薪資新台幣（以下同）三萬元中之一萬五千元、八十四
  年一至十月每月所領三萬六千五百元薪資中之一萬六千五百元（公訴人誤繕為一萬
  六千六百元）、八十五年四月至六月（公訴人誤繕為一月至六月）每月所領薪資四
  萬零一百元中之一萬六千六百元、七月至十二月（公訴人誤繕為七月至八月）每月
  所領薪資四萬零二百元中之一萬六千七百元薪資收入在工資表上記載為甲○○之收
  入，並盜蓋甲○○所有交丙○○保管之印章於工資表之蓋章欄，以此不正當方法為
  納稅義務人丙○○逃漏八十三年度綜合所得稅一萬九千五百元、八十四年度二萬一
  千四百五十元、八十五年度一萬二千七百四十五元，足生損害於甲○○及稅捐機關
  核課稅捐之正確性。
二案經台灣花蓮地方法院檢察署檢察官自動檢舉偵查起訴。
    理  由
一右揭事實，已據被告乙○○、丙○○於偵審中一再坦承不諱，且核與被害人甲○○
  於偵查中所指證之情節相符，此外復有工資表二十九紙、甲○○各類所得扣繳暨免
  扣繳憑單三紙、綜合所得稅核定通知書二紙等影本及財政部台灣省北區國稅局信義
  稽徵所八十八年九月二日北區國稅信義義徵第八八０七二一六八號函附卷可稽，事
  證極為明確，被告丙○○、乙○○之犯行均堪以認定。
二核被告丙○○所為，係犯刑法第二百十六條、第二百十條行使偽造私文書罪及稅捐
  稽徵法第四十一條以不正當方法逃漏稅捐罪；被告乙○○所為，係犯刑法第二百十
  六條、第二百十條之行使偽造私文書罪及稅捐稽徵法第四十三條第一項之幫助逃漏
  稅捐罪。被告等於工資表盜用甲○○印章之行為，乃偽造文書之部分行為，不另論
  罪，偽造後復持以行使，偽造之低度行為應為行使之高度行為所吸收，被告等就行
  使偽造私文書部分，彼此間有犯意聯絡及行為分擔，為共同正犯。被告等所犯行使
  偽造文書罪與違反稅捐稽徵法罪間，有方法結果之牽連關係，應從一重即行使偽造
  文書罪處斷。被告丙○○有如事實欄所載之論罪科刑執行情形，此有本院被告全國
  前案紀錄表在卷可稽，其於五年內再犯本件有期徒刑以上之罪，應依累犯之規定加
  重其刑。原審予以論罪科刑，固非無見。惟按，刑法第二百十五條之業務登載不實
  罪，係以從事業務之人明知為不實之事項，而登載於其業務上作成之文書，足以生
  損害於公眾或他人為構成要件，屬於身分犯之一種，故非從事該項業務之人，除有
  與特定身分、關係者共犯情形，得依刑法第三十一條第一項規定處理外，即無成立
  該罪共同正犯之餘地，是他人明知為不實之事項，而使從事業務者登載於其業務上
  作成之文書，亦不能援引間接正犯之理論，論處業務登載不實罪名（最高法院八十
  六年台上字第五一二五號判決參照），此乃法理上當然之解釋，原審以被告等利用
  不知情陳秋德制作不實之「各類所得扣繳暨免扣繳憑單」持向稅捐機關申報，係屬
  行使業務上登載不實文書之間接正犯，因認被告丙○○、乙○○另犯刑法第二百十
  六條行使第二百十五條文書罪，法律見解尚有違誤，本院自應予以撤銷改判。查被
  告丙○○有輕度肢障，育有二名稚齡幼子，其夫許維提自八十二年間起，即一再入
  獄服刑，迄今仍在服刑中，有戶籍謄本及台灣高等法院八十七年度上訴字第二三八
  三號刑事判決事實欄之記載可稽，其因獨力撫養二子，生活負擔沈重，而出此逃稅
  下策，於法雖然有違，惟其犯罪之情狀則至堪憫恕，本院認為量處法定最低度刑，
  仍嫌過重，因依刑法第五十九條之規定，減輕其刑二分之一。爰審酌被告乙○○、
  丙○○犯罪後均坦承犯行，且均有悔意，犯罪後之態度甚為良好，渠等犯罪所生之
  危害尚非重大等一切情狀，各處如主文所示之刑。又被告乙○○未曾受有期徒刑以
  上刑之宣告（前曾受緩刑宣告，因緩刑期滿未經撤銷，其刑之宣告已失其效力，與
  未曾受有期徒刑宣告同），其因同情被告丙○○經濟情況不佳，一時失慮，偶罹刑
  典，事後已坦承犯行，深具悔意，經此刑之宣告後，應知警惕而無再犯之虞，本院
  因認暫不執行其刑為當，予以宣告緩刑，用啟自新。
據上論斷，應依刑事訴訟法第三百六十九條第一項前段、第三百六十四條、第二百九
十九條第一項前段，稅捐稽徵法第四十一條、第四十三條第一項，刑法第十一條前段
、第二十八條、第五十六條、第二百十六條、第二百十條、第五十五條，第四十七條
、第五十九條、第七十四條第一款，判決如主文。
本案經檢察官崔紀鎮到庭執行職務。
中      華      民      國    八十九    年      二      月    二十九    日
                                    審判長法官  謝  志  揚
                                          法官  闕  銘  富
                                          法官  何  方  興
右正本證明與原本無異。
如不服本判決，應於判決送達後十日內向本院提出上訴狀。其未敘述理由者，並應於
提出上訴狀後十日內向本院補提理由狀(均須附繕本)。
                                        書記官  劉  妙  娘
中      華      民      國    八十九    年      三      月      三      日


司法院資訊處製作；財團法人民間司法改革基金會備份。
